臺灣苗栗地方法院刑事判決　　　　　　　　　　　　　　九十三年度訴字第七五號
　　公　訴　人　臺灣苗栗地方法院檢察署檢察官
　　被　　　告　乙○○
　　指定辯護人　本院公設辯護人　丙○○
右列被告因公共危險案件，經檢察官提起公訴（九十二年度偵字第四八九五號），本
院判決如左：
    主  文
乙○○放火燒燬現供人使用之住宅，處有期徒刑年捌月。
    事  實
一、乙○○係甲○○之弟媳，其因認婆婆就身後財產之分配獨厚於甲○○，乃要求甲
    ○○應補償其新台幣（下同）五十萬元，惟甲○○未予理會，乙○○乃於民國九
    十二年六月二十四日，在台中縣太平市宜興社區黃春妹（甲○○之姊）住處前，
    向何黃秀妹（甲○○之妹）稱「若甲○○不給五十萬元，就要放火燒他房子」等
    語，透過何黃秀妹恐嚇甲○○，使甲○○心生畏懼，致生危害於甲○○之財產安
    全，然甲○○亦未因此而給予乙○○五十萬元。而於九十二年十月十一日十三時
    許，乙○○前往苗栗縣大湖鄉大南村八鄰大南勢五十四號甲○○住處，欲當面向
    甲○○索討該五十萬元，因見大門深鎖，知悉甲○○已外出並無其他人在，其為
    洩恨，竟持於路上所拾得之打火機（未扣案），引燃甲○○三合院式住宅正廳外
    走廊垃圾桶內之紙張、並圖以之再引燃該處之籐椅，然並未成功；乃再以該打火
    機，引燃同堆置於正廳外走廊之竹片，惟亦未能順利燃燒；旋即轉往該三合院左
    側以鐵板搭建之柴房，終以該打火機順利引燃炊事用之竹材及木材，使柴房起火
    燃燒，並擴散延燒至該三合院左側之二間廂房及廚房，終致柴房屋頂崩塌、樑柱
    燒斷，與柴房相鄰之廂房屋頂崩塌、牆壁焚燬，另一間廂房屋頂崩塌，廚房部分
    屋頂崩塌，該三合院因而燒燬，乙○○則在當天返回住處途中將該打火機予以丟
    棄。嗣經警循線追查，始悉上情。
二、案經甲○○訴由苗栗縣警察局苗栗分局報請臺灣苗栗地方法院檢察署檢察官偵查
    起訴。
    理  由
一、認定犯罪事實所根據的證據及理由：
    (一)被告乙○○於偵、審中自白前揭犯行。
    (二)告訴人甲○○之指訴。
    (三)證人何黃秀妹就於九十二年六月二十四日，被告在台中縣太平市宜興社區黃春
      妹住處前，透過其恐嚇甲○○及於九十二年十月十一日十三時許，其看到被告
      出現在告訴人住處附近等情於偵查中證述明確。
    (四)前開火災經苗栗縣政府消防局派員調查結果，認依現場燃燒程度、火流方向及
      多處起火處等情綜合研判，以人為蓄意以明火引燃助燃物而造成火警之可能性
      最高，有苗栗縣消防局火災原因調查報告（含相關物品配置圖一紙及火災後現
      場照片二十二幀）一份附卷可稽。
    (五)由上述各節參互佐證，被告自白核與事實相符，應堪採信。本件事證明確，被
      告前揭犯行足以認定。
二、論罪科刑的理由：
    (一)被告於恐嚇告訴人要放火燒燬其住宅後，果進而放火將其住宅燒燬，其恐嚇之
      危險行為，應為嗣後放火之實害行為所吸收，不另論罪，是核被告所為，係犯
      刑法第一百七十三條第一項之放火燒燬現供人使用之住宅罪。
    (二)被告雖辯稱：其僅燒燬告訴人三合院之左側柴房及廂房，然該三合院之廚房、
      客廳及客廳兩側之房間仍完好如初，該住宅尚未喪失主要構成部分之效用，是
      其所為應僅達未遂之階段，應依法減輕其刑云云，惟住宅之效用，在於遮風避
      雨、供人起居，而依告訴人之指訴及火災後現場照片（偵卷第二十八頁至第三
      十八頁）顯示，被告因放火造成柴房屋頂崩塌、樑柱燒斷，與柴房相鄰之廂房
      屋頂崩塌、牆壁焚燬，另一間廂房屋頂崩塌，廚房部分屋頂崩塌，使該三合院
      之柴房、二間廂房、部分廚房無從遮風避雨、供人使用，即該三合院之大半已
      然喪失效用，自難謂該三合院尚未喪失主要構成部分之效用，是被告之放火行
      為應已達既遂階段，其上開所辯，尚難憑採。
    (三)查被告教育程度僅至國中（偵卷第八頁參照），智識不高，其因家族長時間之
      恩怨及財產分配問題，一時失慮，鑄此大錯，惟其在放火時已確認告訴人不在
      該三合院中，且該三合院附近未有其他人家居住（此經告訴人供述明確），可
      認其放火行為對公共安全法益之侵害尚屬輕微，而參諸被告所犯刑法一百七十
      三條第一項之罪，其法定刑為無期徒刑或七年以上有期徒刑，所犯顯屬情輕法
      重，另被告於偵查中及本院審埋中均坦承犯行，且當庭表示悔意，應認其犯罪
      情狀尚可憫恕，本院認倘處以法定最低刑，猶嫌過重，爰依刑法第五十九條之
      規定酌量減輕其刑。
    (四)審酌被告犯罪之動機、目的、與告訴人平日之關係、對告訴人所造成之財產損
      害及犯後坦承犯行，態度良好等一切情狀，量處如主文所示之刑，雖公訴人求
      處有期徒刑七年二月，然綜合前揭情狀，認公訴人求刑稍嫌過重，乃量處如主
      文所示之刑，附此敘明。
三、適用法律依據：
    (一)刑事訴訟法第二百九十九條第一項前段。
    (二)刑法第一百七十三條第一項、第五十九條。
本案經檢察官林文中到庭執行職務。
中　　　華　　　民　　　國　　九十三　　年　　　五　　　月　　 十八 　　日
                                臺灣苗栗地方法院刑事第二庭
                                    審判長法　官  周 淡 怡
                                    　　　法　官  顧 正 德
　　　　　　　　　　　　　　　　　　　　　法　官  張 文 毓
右正本證明與原本無異
如不服本判決應於送達後十日內向本院提出上訴狀
                                          書記官  黃 士 益
中　　　華　　　民　　　國　　九十三　　年　　　五　　　月　　 十八 　　日
附錄本案論罪科刑法條
刑法第一百七十三條第一項
放火燒燬現供人使用之住宅或現有人所在之建築物、礦坑、火車、電車或其他供水、
陸、空公眾運輸之舟、車、航空機者，處無期徒刑或七年以上有期徒刑。
